【裁判字號】    95,訴,2309
【裁判日期】    951103
【裁判案由】    槍砲彈藥刀械管制等
【裁判全文】
臺灣板橋地方法院刑事判決              95年度訴字第2309號
公  訴  人  臺灣板橋地方法院檢察署檢察官
被      告  甲○○
選任辯護人  楊金順律師
            吳孟勳律師
被      告  乙○○
選任辯護人  余枝雄律師
上列被告等因槍砲彈藥刀械管制等案件，經檢察官提起公訴（95
年度偵字第10362 號），本院判決如下：
    主  文
甲○○未經許可持有手槍，處有期徒刑伍年貳月，併科罰金新臺
幣壹拾伍萬元，罰金如易服勞役，以新臺幣壹仟元折算壹日，扣
案美國SMITH&WESSON廠製6909制式手槍壹枝（槍枝管制編號0000
000000號，含彈匣壹個）、制式子彈顆，均沒收；又服用酒類
，不能安全駕駛動力交通工具而駕駛，處有期徒刑貳月；應執行
有期徒刑伍年貳月，併科罰金新臺幣壹拾伍萬元，罰金如易服勞
役，以新臺幣壹仟元折算壹日，扣案美國SMITH&WESSON廠製6909
制式手槍壹枝（槍枝管制編號0000000000號，含彈匣壹個）、制
式子彈顆，均沒收。
乙○○未經許可持有手槍，處有期徒刑貳年，併科罰金新臺幣壹
拾萬元，罰金如易服勞役，以新臺幣壹仟元折算壹日，緩刑伍年
，扣案美國SMITH&WESSON廠製6909制式手槍壹枝（槍枝管制編號
0000000000號，含彈匣壹個）、制式子彈顆，均沒收。
    事  實
一、甲○○曾於民國73年間，因違反槍砲彈藥刀械管制條例，經
    本院以73年度訴字第964 號判決判處有期徒刑2 年，經上訴
    臺灣高等法院駁回上訴而確定，於75年7 月14日執行完畢（
    本案不構成累犯）。甲○○明知具殺傷力之槍枝、子彈，非
    經許可不得持有，其於90年間，在臺北縣板橋市浮洲橋下加
    油站旁竹林內，拾獲具殺傷力之美國SMITH&WESSON廠製6909
    制式手槍1 枝（槍枝管制編號0000000000號，內含彈匣及子
    彈6 顆），竟基於持有具殺傷力槍、彈之犯意，未經許可而
    持有之，並藏放於其所任職之華豐工業股份有限公司（設於
    臺北縣樹林市○○路129 號）之儲藏室內（侵占遺失物部分
    ，已罹於1 年之追訴時效，且未據提起公訴，本院無從審究
    ）。
二、95年4 月16日13時許，甲○○邀其姪兒乙○○、公司職員張
    溫育、菲律賓籍之QUITASOL JOEL INES等，一同前往臺北縣
    三峽鎮五寮里山區某處挖竹筍，甲○○一時興起，竟攜帶前
    開槍、彈前往，並趁該處四下無人，取出槍、彈朝某株木瓜
    樹擊發子彈2 顆，在旁觀看之乙○○見狀，亦基於持有該槍
    枝以試射擊發子彈之意，拿取甲○○所持有之前開槍枝後，
    未經許可持有上開槍、彈，並朝木瓜樹擊發子彈1 發（以上
    毀損部分均未據提起告訴），而後將槍枝交還甲○○。
三、甲○○等人挖掘竹筍後，又一同前往臺北縣三峽鎮五寮里某
    雜貨店飲酒，同日19時許，甲○○明知服用酒類後，已無法
    安全駕駛動力交通工具，竟仍駕駛車牌號碼2155-FJ 號自用
    小客車行駛於公路上，嗣於同日20時30分許，在臺北縣三峽
    鎮○○路○ 段與光明路口，為警攔檢，警方先在甲○○腰際
    查獲上開制式槍枝1 把（槍枝管制編號0000000000號，含彈
    匣及子彈3 顆），並將甲○○、乙○○帶回警局詢問，嗣於
    臺北縣政府警察局三峽分局內對甲○○施以酒精濃度測試，
    測得其呼氣酒精濃度達每公升0.9 毫克（施測時間為同日20
    時45分）。甲○○於警詢時先矢口否認犯行，警方先就甲○
    ○之犯嫌進行調查，於警方未確知乙○○犯嫌時，乙○○主
    動陳述其持槍射擊之犯行，而接受裁判。
四、案經臺北縣政府警察局三峽分局報請臺灣板橋地方法院檢察
    署檢察官偵查起訴。
    理  由
一、對於檢察官所列證據清單，被告甲○○、乙○○之自白部分
    ，並無非任意性之爭執，且被告等之自白經查與事實相符，
    可認具有證據能力。扣案之手槍、子彈，則係經被告甲○○
    之同意搜索所扣得，為合法取得之證物。內政部警政署刑事
    警察局鑑定書、卷附酒精濃度測試表、臺北縣政府警察局舉
    發違反道路交管理事件通知單、刑法185 條之3 案件測試觀
    察紀錄表、汽機車駕駛人酒後生理協調平衡檢測紀錄卡各1
    紙等，被告甲○○及其選任辯護人亦不爭執其形式上真正，
    上開證據均足認有證據能力，合先敘明。
二、
  (一)訊據被告甲○○、乙○○均坦承前開犯行不諱。且本件係警
    方於95年4 月16日20時30分許，在臺北縣三峽鎮○○路○ 段
    與光明路口，攔檢被告甲○○所駕駛之車牌號碼2155-FJ 號
    自用小客車後，自被告甲○○腰際查獲上開制式槍枝1 把（
    槍枝管制編號0000000000號，含彈匣及子彈3 顆），經詢問
    被告甲○○、乙○○及同車之張溫育、QUITASOL JOEL INES
    等人後，再前往臺北縣三峽鎮五寮里山區勘查，確認被告等
    所述曾持槍對木瓜樹試射等情為實（見卷附現場勘查照片，
    偵查卷第37-39 頁）。另警方發覺被告甲○○有酒醉駕駛之
    情事，亦於帶被告甲○○回警局後，對其進行呼氣酒精濃度
    測試，測得其呼氣酒精濃度達每公升0.9 毫克，並進行生理
    平衡檢測，確認被告甲○○所犯公共危險罪明確，有酒精濃
    度測試表、臺北縣政府警察局舉發違反道路交管理事件通知
    單、刑法185 條之3 案件測試觀察紀錄表、汽機車駕駛人酒
    後生理協調平衡檢測紀錄卡各1 紙在卷為據。
  (二)又上開扣案槍、彈，經送請內政部刑事警察局鑑定之結果，
    認扣案槍枝（槍枝管制編號0000000000號，含彈匣）為美國
    SMITH&WESSON廠製6909型制式手槍，口徑9mm ，機械性能良
    好，可擊發同口徑子彈；扣案子彈3 顆，則為9mm 制式子彈
    ，具有殺傷力，有該局95年6 月12日刑鑑字第0950056171號
    鑑定書在卷為憑（見偵查卷第148-151 頁），堪認被告等犯
    行明確。
  (三)至於被告乙○○之選任辯護人雖答辯以：被告乙○○只是暫
    時拿取該槍，並無持有之意，該槍自始均在被告甲○○管領
    中，由被告乙○○射擊1 發，應並不構成持有之行為等語。
    惟按槍砲彈藥刀械管制條例第7 條第4 項規定之未經許可無
    故持有手槍罪，只須未經主管機關許可，且無正當理由，而
    將手槍置於自己實力支配之下，罪即成立。至其是否為自己
    持有，或持有時間之長短，皆所不問，最高法院88年度臺上
    字第6721號判決要旨可資參照。本件被告乙○○拿取上開槍
    枝，係本於為自己試射擊發之目的而持有，雖其持有之時間
    短暫，且被告甲○○均始末在場，因被告乙○○確實於未經
    主管機關許可之情狀下，將該槍、彈置於自己實力支配下並
    射擊，縱時間短暫，亦不能解免此持有槍、彈之罪責。又辯
    論人答辯稱張溫育亦曾借用該槍觀看，卻未被起訴，足見短
    暫借用不構成犯罪等語。惟被告乙○○借用槍枝之目的在試
    射擊發，其行止已具社會危險性，與張溫育短時間借用觀看
    之情形不同（最高法院76年度臺上字第5508號判決要旨參照
    ），故被告乙○○援引張溫育之例以求免責，亦無足取。綜
    上，被告等犯行明確，應依法論處。
三、核被告甲○○所為，係犯槍砲彈藥刀械管制條例第7 條第4
    項之持有手槍罪、同條例第12條第4 項之持有子彈罪、刑法
    第185 條之3 之公共危險罪；被告乙○○所為，係犯槍砲彈
    藥刀械管制條例第7 條第4 項之持有手槍罪、同條例第12條
    第4 項之持有子彈罪。檢察官起訴意旨雖誤載被告等所犯持
    有手槍部分係犯槍砲彈藥刀械管制條例第8 條第4 項，惟經
    檢察官於公訴時確認起訴法條並於更正後論告，被告及辯護
    人亦針對變更後之起訴法條進行辯論，本院自無庸贅為起訴
    法條之變更。又被告甲○○、乙○○分別係本於同一之持有
    行為，同時持有手槍及子彈，所犯持有手槍罪、持有子彈罪
    ，為想像競合犯，應從一重之持有手槍罪處斷。被告甲○○
    所犯持有手槍罪、公共危險罪間，因犯意各別、行為互殊，
    應分論併罰。另被告乙○○向被告甲○○借用手槍後，係本
    於自己欲試射擊發之意而借得持有，但被告乙○○持有槍、
    彈之際，就其持有槍枝之目的、持有之行為，與被告甲○○
    間並無犯意聯絡及行為分擔，故二人間不以共同正犯論，附
    此敘明。又本件警察查獲被告甲○○時，自其身上起獲扣案
    槍、彈，當時其於在場之人張溫育、乙○○是否亦涉嫌持有
    槍、彈，仍屬未明。而警方初詢被告甲○○時，其否認犯行
    ；但被告乙○○於警方未明其犯嫌時，即自首持槍試射之犯
    罪事實而接受裁判，合於自首之例，而被告行為後，刑法關
    於自首之規定業已修正，將原規定「減輕其刑」修正為「得
    減輕」，而增加法官裁判時之裁量空間，但較不利於行為人
    ，惟本院綜合比較刑法關於本件應適用法條之其餘修正部分
    （第59條、第42條、第74條，詳後述），仍認應一體適用修
    正後刑法較有利於被告，爰依現行刑法第62條規定就被告乙
    ○○之犯行減輕之。
四、爰審酌被告等犯罪後坦承犯行，雖被告乙○○之辯護人就其
    行為是否構成犯罪仍有爭執，但被告乙○○就其客觀犯行始
    末坦承無訛，僅存若干法律適用上之爭執，業據論述如前。
    而被告乙○○僅因一時好奇短暫持有槍、彈，本件警察查獲
    被告甲○○後，被告乙○○本可盡卸責推予甲○○，渠直承
    犯行而接受裁判，不意罹此重典，以其行為危險性與犯罪所
    處之最低法定刑度相衡，誠屬過重。而本院認被告乙○○一
    時失慮觸法，以其坦然接受裁判之誠，受此重罰，更顯情輕
    法重，酌其犯罪情狀，實非無可憫恕。而被告行為後，刑法
    第59條之規定，業於94年2 月2 日修正公布，於95年7 月1
    日施行，由原所定「犯罪之情狀可憫恕者，得酌量減輕其刑
    」，修正為「犯罪之情狀顯可憫恕，認科以最低刑度仍嫌過
    重者，得酌量減輕其刑。」惟此規定，為法院就刑之酌減審
    認標準見解之明文化，非屬法律之變更，有最高法院95年度
    第8 次刑事庭會議紀錄可考，是被告乙○○之犯行既有堪以
    憫恕之情狀，爰依現行刑法第59條遞減輕其刑。本院復斟酌
    被告甲○○曾有槍砲前科，有臺灣高等法院被告前案紀錄表
    在卷可稽，本次拾獲槍、彈後，應知法令之禁止，其不遵法
    令，除收藏管制槍、彈，更取出試射擊發，且交由智識未深
    之被告乙○○使用，本應嚴懲；又被告甲○○酒後駕駛為警
    查獲後，測得其酒精濃度甚高，惟酌以被告等犯後坦承犯行
    ，及其犯罪目的、生活情狀、犯罪手段、所生危害等一切情
    狀，各量處如主文所示之刑。又被告等行為後，刑法第42條
    第2 項前段由修正前規定：「易服勞役以（銀元）一元以上
    三元以下折算一日。」及當時之罰金易服勞役折算標準所規
    定就其原定數額提高為一百倍折算一日，則本件被告行為時
    之易服勞役折算標準，應以銀元三百元折算一日，即新臺幣
    九百元折算一日，業已修正為95年7 月1 日公布施行之刑法
    第42條第3 項前段：「易服勞役以新臺幣一千元、二千元或
    三千元折算一日。」比較修正前後之易服勞役折算標準，以
    修正後之規定，較有利於被告，則應依刑法第2 條第1 項後
    段規定，適用修正後之刑法第42條第3 項前段規定，就宣告
    罰金刑部分，定如易服勞役之折算標準。又查，被告乙○○
    並無前科，有臺灣高等法院被告前案紀錄表在卷為據，其犯
    後坦承犯行，且其本可將罪責推諉被告甲○○，但確仍於員
    警查明犯行前即自承在卷，復經此偵審教訓，應知惕厲而不
    致再犯，本院認其刑之宣告以暫不執行為適當，爰一體適用
    修正後之刑法規定併為緩刑之宣告，以期自新。扣案之槍枝
    1 把（含彈匣，槍枝管制編號0000000000號）、子彈3 枚，
    為違禁物，雖刑法關於沒收之規定亦有修正，惟法律之適用
    應整體觀察，無從割裂，本件被告等之犯行於主刑之宣告已
    經比較決定適用修正後刑法，關於沒收從刑之諭知，亦應整
    體適用修正後刑法，而無庸贅為比較（最高法院90年度臺上
    字第4526號判決要旨參照），是就扣案之槍枝、子彈即依修
    正後刑法規定沒收。
據上論斷，應依刑事訴訟法第299 條第1 項前段，槍砲彈藥刀械
管制條例第7 條第4 項、第12條第4 項，刑法第11條前段、第2
條第1 項但書、第185 條之3 、修正後刑法第55條、第51第5 款
、第62條前段、第42條第3 項、第74條第1 項第1 款、第38條第
1項 第1 款，判決如主文。
本案經檢察官鄧媛到庭執行職務
中    華    民    國    95    年    11    月    3     日
                  刑事第十二庭  審判長法  官   徐蘭萍
                                      法  官   林淑婷
                                      法  官   林漢強
上正本證明與原本無異。
如不服本判決應於送達後10日內向本院提出上訴狀。
                                      書記官   曾千庭
中    華    民    國    95    年    11    月    3     日
附錄本案論罪科刑法條全文：
槍砲彈藥刀械管制條例第7 條
未經許可，製造、販賣或運輸火砲、肩射武器、機關槍、衝鋒槍
、卡柄槍、自動步槍、普通步槍、馬槍、手槍或各類砲彈、炸彈
、爆裂物者，處死刑、無期徒刑或七年以上有期徒刑；處徒刑者
，併科新台幣三千萬元以下罰金。
未經許可，轉讓、出租或出借前項所列槍砲、彈藥者，處無期徒
刑或五年以上有期徒刑，併科新台幣一千萬元以下罰金。
意圖供自己或他人犯罪之用，而犯前二項之罪者，處死刑或無期
徒刑；處徒刑者，併科新台幣五千萬元以下罰金。
未經許可，持有、寄藏或意圖販賣而陳列第一項所列槍砲、彈藥
者，處五年以上有期徒刑，併科新台幣一千萬元以下罰金。
第一項至第三項之未遂犯罰之。
槍砲彈藥刀械管制條例第12條
未經許可，製造、販賣或運輸子彈者，處一年以上七年以下有期
徒刑，併科新台幣五百萬元以下罰金。
未經許可，轉讓、出租或出借子彈者，處六月以上五年以下有期
徒刑，併科新台幣三百萬元以下罰金。
意圖供自己或他人犯罪之用，而犯前二項之罪者，處三年以上十
年以下有期徒刑，併科新台幣七百萬元以下罰金。
未經許可，持有、寄藏或意圖販賣而陳列子彈者，處五年以下有
期徒刑，併科新台幣三百萬元以下罰金。
第一項至第三項之未遂犯罰之。
刑法第185條之3
服用毒品、麻醉藥品、酒類或其他相類之物，不能安全駕駛動力
交通工具而駕駛者，處一年以下有期徒刑、拘役或三萬元以下罰
金。


司法院資訊處製作；財團法人民間司法改革基金會備份。
